臺灣板橋地方法院刑事判決　　　　　　　96年度訴字第2555號
公　訴　人　臺灣板橋地方法院檢察署檢察官
被　　　告　甲○○
上列被告因違反毒品危害防制條例案件，經檢察官提起公訴（九
十六年度毒偵字第三五一０號、第四九０九號），被告於準備程
序中對被訴之事實為有罪陳述，本院合議庭裁定由受命法官獨任
行簡式審判程序，並判決如下：
    主  文
甲○○施用第一級毒品，累犯，處有期徒刑捌月，扣案注射針筒
壹支沒收；又施用第一級毒品，累犯，處有期徒刑捌月，扣案第
一級毒品海洛因驗餘淨重零點壹壹參伍公克沒收銷燬之，盛裝上
開海洛因之空包裝塑膠袋壹只沒收；又施用第二級毒品，累犯，
處有期徒刑伍月；又施用第二級毒品，累犯，處有期徒刑伍月。
應執行有期徒刑壹年拾月，扣案第一級毒品海洛因驗餘淨重零點
壹壹參伍公克沒收銷燬之，盛裝上開海洛因之空包裝塑膠袋壹只
及注射針筒壹支均沒收。
    事  實
一、甲○○曾因施用毒品案件，經本院分別以八十七年度毒聲字
    第五八一號、八十八年度毒聲字第四九六九號裁定令入勒戒
    處所觀察、勒戒後，均認無繼續施用毒品之傾向，先後於八
    十七年八月三日、八十八年八月二十三日執行完畢釋放出所
    ，並由臺灣板橋地方法院檢察署檢察官先於八十七年八月十
    日以八十七年度偵字第一四０四九號為不起訴處分後，復於
    八十八年八月二十三日以八十八年毒偵字第一六六號為不起
    訴處分確定在案。嗣甲○○於八十九年一月間因施用毒品案
    件，經檢察官提起公訴（八十九年度毒偵字第二五五八號）
    ，由本院於八十九年八月九日以八十九年度易字第一九六一
    號判處有期徒刑八月確定，於九十年七月四日執行完畢。復
    於九十一年六月間因施用毒品案件，經本院以九十一年度毒
    聲字第三九五八號裁定令入戒治處所施以強制戒治一年，嗣
    於九十三年一月九日因修正施行後之毒品危害防制條例已刪
    除對於二犯以上之施用毒品行為人施以強制戒治之規定，始
    免予強制戒治而未繼續執行強制戒治；而其該次施用毒品犯
    行，經檢察官提起公訴（九十一年度毒偵字第二二０六號）
    ，由本院於九十二年十一月四日以九十二年度訴緝字第一七
    一號判處有期徒刑十月確定；又於九十二年九月間因施用毒
    品案件，經本院以九十三年度訴字第八一號分別判處有期徒
    刑十月、六月，應執行有期徒刑一年三月確定；上述三罪經
    本院以九十三年度聲字第七七一號裁定應執行有期徒刑二年
    ，於九十四年十一月九日縮刑期滿執行完畢。
二、詎甲○○不知悔改，明知海洛因、安非他命分別係毒品危害
    防制條例所規定之第一級、第二級毒品，不得非法持有、施
    用，竟於上開觀察、勒戒執行完畢釋放後五年內再犯施用第
    一級毒品、第二級毒品之罪後，復基於施用第一級毒品海洛
    因之犯意，於九十六年五月一日晚間九時許（起訴書記載同
    年四月三十日，業經公訴檢察官於本院九十六年十月八日審
    理中更正如上），在臺北縣三重市○○街之公園停車場，以
    將毒品海洛因加水稀釋置於注射針筒，注射至身體血管之方
    式，非法施用第一級毒品海洛因一次；又於同月十七日上午
    九時許，在臺北縣三重市○○○路某處，以上述施打方式，
    非法施用第一級毒品海洛因一次。甲○○另基於施用第二級
    毒品安非他命之犯意，於九十六年五月二日下午三時許（起
    訴書略載同年五月二日為警查獲採尿回溯九十六小時內之某
    時），在臺北縣三重市○○○路某處（起訴書略載不詳地點
    ），以將毒品安非他命置於吸食器內點火加熱燒烤產生白煙
    吸聞之方式，非法施用安非他命一次；又於同月十五日晚間
    九時許（起訴書略載同年五月十七日為警查獲採尿回溯九十
    六小時內之某時），在其當時位於臺北縣三重市○○路○段
    四十二二號五樓五０三房之租屋處（起訴書略載不詳地點）
    ，以上述方式，非法施用第二級毒品安非他命一次。嗣甲○
    ○於九十六年五月二日晚間九時四十分許，在臺北縣三重市
    ○○路○段四十二巷一號五樓為警查獲，並扣得其所有供施
    用毒品海洛因所用之注射針筒一支；又於同年月十七日晚間
    九時三十分許，在臺北縣三重市○○○街十號前為警查獲，
    並扣得其所有供施用之第一級毒品海洛因一包（扣案白色粉
    末之毛重零點三一五零公克，淨重零點一一五零公克，經取
    樣部分檢驗用罄，驗餘淨重零點一一三五公克）。
三、案經臺北縣政府警察局三重分局、臺北市政府警察局中正第
    一分局先後移送臺灣板橋地方法院檢察署檢察官偵查起訴。
    理  由
一、認定犯罪事實所憑之證據及理由：
(一)訊據被告甲○○對於上揭時地，施用第一級毒品海洛因、第
    二級毒品安非他命之犯罪事實，於本院審理中坦承不諱，並
    有其施用海洛因所用之注射針筒一支及其施用之白色粉末一
    包扣案可資佐證。又被告二次經警查獲所採集之尿液經送鑑
    定，均呈海洛因代謝物嗎啡、安非他命類陽性反應，此有臺
    灣檢驗科技股份有限公司九十六年五月十六日濫用藥物尿液
    檢驗報告（檢體編號0000000000）、臺灣尖端先
    進生技醫藥股份有限公司九十六年五月三十日（檢體編號０
    ２８３８３號）濫用藥物檢驗報告各一紙在卷可稽。又上述
    扣案之白色粉末一包，經送交通部民用航空局航空醫務中心
    鑑定之結果確為第一級毒品海洛因（扣案毛重零點三一五零
    公克，淨重零點一一五零公克，經取樣部分檢驗用罄，驗餘
    淨重零點一一三五公克）無誤，有該中心九十六年五月三十
    一日航藥鑑字第０九六０五五五號鑑定書一紙附卷可按，足
    徵被告上開自白核與事實相符，堪以採信。
(二)按修正毒品危害防制條例就施用毒品者，祇於「初犯」及「
    五年後再犯」二種情形，有其追訴條件之限制，即須於初犯
    經觀察、勒戒或強制戒治釋放後，五年內均無施用毒品之行
    為，始能認其前所實施之觀察、勒戒或強制戒治已足遮斷毒
    癮，而得於五年後再犯時，再予適用初犯之規定，重行觀察
    、勒戒等程序。倘五年內已經再犯，被依法追訴處罰，縱其
    第三次（或第三次以上）施用毒品之時間在初犯釋放五年以
    後，即與「五年後再犯」之情形有別，且因已於「五年內再
    犯」，顯見其再犯率甚高，原實施觀察、勒戒或強制戒治，
    已無法收其實效，而無五年戒斷期之存在，自無再經觀察、
    勒戒及強制戒治之必要，應由檢察官逕行起訴（最高法院九
    十五年度台非字第五九號、第六五號判決採同一意旨）。本
    件被告曾因施用毒品案件，經本院分別以八十七年度毒聲字
    第五八一號及八十八年度毒聲字第四九六九號裁定送勒戒處
    所觀察、勒戒後，均認無繼續施用毒品之傾向，先後於八十
    七年八月三日、八十八年八月二十三日釋放出所，由臺灣板
    橋地方法院檢察署檢察官先於八十七年八月十日以八十七年
    度偵字第一四０四九號，復於八十八年八月二十三日以八十
    八年毒偵字第一六六號為不起訴處分確定；被告又於八十九
    年一月間因施用毒品案件，經本院於八十九年八月九日以八
    十九年度易字第一九六一號判處有期徒刑八月確定；復於九
    十一年六月間因施用毒品案件，經本院以九十一年度毒聲字
    第三九五八號裁定令入戒治處所施以強制戒治一年，嗣於九
    十三年一月九日因修正施行後之毒品危害防制條例已刪除對
    於二犯以上之施用毒品行為人施以強制戒治之規定，始免予
    強制戒治而未繼續執行強制戒治；而其該次施用毒品犯行，
    經本院於九十二年十一月四日以九十二年度訴緝字第一七一
    號判處有期徒刑十月確定後，其又於九十二年九月間因施用
    毒品案件，經本院以九十三年度訴字第八一號分別判處有期
    徒刑十月、六月，應執行有期徒刑一年三月確定等情，此有
    上述判決及臺灣高等法院被告前案紀錄表各一件附卷可憑。
    足認被告於觀察、勒戒執行完畢釋放後五年內多次再犯施用
    第一級毒品、第二級毒品之罪，並經追訴判刑處罰，揆諸上
    開說明，與毒品危害防制條例第二十條第三項所定「五年後
    再犯」之情形有別，是被告係觀察、勒戒執行完畢釋放後五
    年內再犯施用第一級毒品、第二級毒品之罪而又再犯本件施
    用第一級毒品、第二級毒品之罪。本案事證明確，被告犯行
    洵堪認定，應依法論科。
二、論罪科刑：
(一)按海洛因、安非他命係毒品危害防制條例第二條第二項第一
    款、第二款所明定之第一級、第二級毒品，不得非法持有、
    施用。核被告於九十六年五月一日、同年五月十七日施用海
    洛因之所為，均係犯毒品危害防制條例第十條第一項之施用
    第一級毒品海洛因罪。又被告於九十六年五月二日、同年五
    月十五日施用安非他命之所為，均係犯毒品危害防制條例第
    十條第二項之施用第二級毒品安非他命罪。被告上開施用第
    一級毒品海洛因前後持有海洛因，及其施用第二級毒品安非
    他命前持有安非他命之低度行為，應分別為施用海洛因、安
    非他命之高度行為所吸收，均不另論罪。又被告於九十六年
    五月一日、同月十七日施用第一級毒品海洛因之行為，及其
    於九十六年五月二日、同月十五日施用第二級毒品安非他命
    之行為，因其上述二次為警查獲施用海洛因、安非他命時間
    之間隔，分別為十六日、十三日之久，且依被告於本院審理
    中之供述，其二次施用海洛因、安非他命之地點均不同，則
    被告上開二次查獲施用第二級毒品行為應係各自獨立，尚難
    認係同一行為之數次舉動甚明，顯與接續犯之要件不合，且
    本院復查無積極證據足認被告上開二次查獲時間外之其他時
    間內，其確有反覆、密集多次施用第二級毒品之情形，是依
    社會通念判斷，於客觀上尚難認被告上述二次施用海洛因、
    二次施用安非他命等犯行，符合一個反覆、延續性之行為觀
    念，而得成立集合犯之實質一罪關係。故被告所犯上開施用
    第一級毒品、施用第二級毒品等罪間，因其施用毒品之時間
    、地點不同，且施用海洛因、安非他命之構成要件互殊，應
    予分論併罰；至公訴意旨認被告上開所犯施用海洛因、安非
    他命之行為，分別具有接續犯之實質上一罪關係一節，尚有
    未洽。另被告前有如事實欄所載之犯罪執行完畢紀錄，有前
    揭臺灣高等法院被告前案紀錄表在卷可稽，其於受有期徒刑
    執行完畢五年內，故意再犯本件有期徒刑以上之刑之四罪，
    均為累犯，應依法加重其刑。爰審酌被告犯罪之動機、目的
    、手段，施用毒品戕害被告一己之身心健康，尚未對他人造
    成實際之損害，兼衡被告係國中肄業畢業之智識程度（見警
    詢筆錄記載），及其犯後坦承犯行之態度等一切情狀，分別
    量處如主文所示之刑，並定其應執行之刑，以資懲儆。末查
    ，被告所犯上開四罪之時間均在九十六年四月二十四日以後
    ，並不符合中華民國九十六年罪犯減刑條例第二條第一項第
    三款之規定，自不得依上開減刑條例之規定減刑，附此敘明
    。
(二)本件警方於九十六年五月十七日扣案之海洛因（驗餘淨重驗
    餘淨重零點一一三五公克），係第一級毒品，業如前述，應
    依毒品危害防制條例第十八條第一項前段之規定，宣告沒收
    銷燬之；另取樣之海洛因部分，因檢驗用罄而滅失，爰不另
    為沒收銷燬之諭知。又上開毒品海洛因之外包裝塑膠袋一只
    ，並非查獲之毒品，與九十六年五月二日扣案之注射針筒一
    支，均係被告所有，分別係供其於九十六年五月一日施用毒
    品海洛因犯罪所用及其同月十七日為警查獲施用第一級毒品
    犯罪預備之物，業據被告於審理中供明在卷，爰依刑法第三
    十八條第一項第二款規定，分別宣告沒收之。
據上論斷，應依刑事訴訟法第二百七十三條之一第一項、第二百
九十九條第一項前段，毒品危害防制條例第十條第一項、第二項
、第十八條第一項前段，刑法第十一條前段、第四十七條第一項
、第五十一條第五款、第三十八條第一項第二款，判決如主文。
本案經檢察官黃怡華、鄭潔如到庭執行職務。
中　　華　　民　　國　　96　　年　　10　　月　　11　　日
                 刑事第十六庭  法　官  楊 志 雄
以上正本證明與原本無異。
如不服本判決應於送達後十日內向本院提出上訴狀。
                               書記官  陳 春 銘
中　　華　　民　　國　　96　　年　　10　　月　　11　　日
附錄本案論罪科刑法條全文：
毒品危害防制條例第十條
施用第一級毒品者，處六月以上五年以下有期徒刑。
施用第二級毒品者，處三年以下有期徒刑。
